【裁判字號】    92,上訴,977
【裁判日期】    920917
【裁判案由】    違反槍砲彈藥刀械管制條例等
【裁判全文】
臺灣高等法院臺中分院刑事判決                民國九十二年度上訴字第九七七號
    上  訴  人  臺灣彰化地方法院檢察署檢察官
    被      告  乙○○
    選任辯護人  朱浩萍
    上  訴  人
    即  被  告  丙○○
                丁○○
    右  一  人
    選任辯護人  蔡奉典
右上訴人等因被告等違反槍砲彈藥刀械管制條例等案件，不服臺灣彰化地方法院中華
民國九十二年三月十二日第一審判決（民國九十一年度重訴字第十六號，起訴案號：
臺灣彰化地方法院檢察署民國九十一年度偵字第二六四五、三五○八、四二二二、四
二七二號），提起上訴，本院判決如左：
    主      文
上訴駁回。
    事      實
一、緣有已判決罪刑確定在卷之鐘文偉於不詳時日以不詳方法取得具殺傷力之仿ＢＥ
    ＲＥＴＴＡ廠半自動九二型改造手槍一枝（槍枝編號：0000000000號
    ）、彈匣二個、九ｍｍ制式子彈四顆及不具殺傷力之九ｍｍ土造子彈三顆，即未
    經許可而無故持有。其於民國（下同）九十一年二月間，遭綽號「阿豐」者持槍
    至其彰化縣住處找碴，為自我防衛，而經常隨身攜帶前開槍（含彈匣）、彈防身
    。同年三月二十二日晚上某時，鐘文偉在彰化縣溪州鄉某處將上開袋裝之槍（含
    彈匣）、彈交予丙○○，託丙○○持往少年許○○位於彰化縣溪州鄉柑園村住處
    寄藏，丙○○即未經許可收受並持有上開槍（含彈匣）、彈，送往少年許○○住
    處寄藏，翌日（二十三日）上午六時七分許，鐘文偉打電話向丙○○求證，確認
    上開槍（含彈匣）、彈已藏放在少年許○○住處房間衣櫃內後，其於當天或隔日
    前往取回，再將手槍拿出置放另一黑色小手提包內，餘子彈、彈匣仍置放原黑色
    小手提包內。嗣於同年四月二十三日八時四十分許，經警持搜索票前往鐘文偉位
    於雲林縣斗六市○○路四○一巷九號租屋處搜索，在房間扣得上開手槍槍（含彈
    匣二個）、子彈。
二、丁○○係鐘文偉之妻，基於轉讓第一級毒品海洛因之概括犯意，自九十一年一月
    間起，在渠等彰化縣溪州鄉柑園村面前巷四號住處，連續多次轉讓些許第一級毒
    品海洛因予鐘文偉施用，同年四月間某日，鐘文偉夫婦搬至雲林縣斗六市○○街
    四○一巷九號租屋處後，丁○○本前開概括犯意，連續多次轉讓第一級毒品海洛
    因予鐘文偉施用。同年四月二十二日晚上某時，丁○○從自己所有之毒品海洛因
    二包中取出些許轉讓予鐘文偉施用，鐘文偉拿取後另以塑膠袋裝放，施用後尚有
    剩餘即置放在自己褲管小口袋內。嗣於翌日（二十三日）八時四十分許，經警持
    搜索票前往渠等上揭租屋處搜索，扣得丁○○所有之毒品海洛因二包（送驗淨重
    共五．一一公克），鐘文偉經警解送至臺灣彰化地方法院檢察署偵訊時，為法警
    在其褲管小口袋內查扣一小包毒品海洛因（送驗淨重○．二公克，扣於該檢察署
    九十一年度毒偵字第一○七九號鐘文偉違反毒品危害防制條例一案，並已提起公
    訴，經原審法院以九十一年度訴字第九七三號判處應執行有期徒刑一年八月）。
三、案經彰化縣警察局移送臺灣彰化地方法院檢察署檢察官暨自動檢舉偵查起訴。
    理      由
壹、上訴人即被告丙○○部分：
一、右揭犯罪事實業據上訴人即被告丙○○於警、偵訊時及原審法院調查時供認在卷
    ，上開槍枝、子彈，係仿ＢＥＲＥＴＴＡ廠半自動手槍製造之金屬玩具手槍換裝
    土造金屬槍管改造而成之具有殺傷力改造手槍一把 (槍枝管制編號：第0000
    000000號）、具有殺傷力之直徑九ＭＭ制式子彈四顆，業經內政部警政署
    刑事警察局鑑驗明確，有該局九十一年六月六日刑鑑字第○九一○一一一八九八
    號槍彈鑑定書在卷足憑。被告丙○○於本院調查及審理時雖均辯稱被告鐘文偉託
    伊寄放許○○住處之物為衣服云云，然被告鐘文偉使用之0000000000
    號行動電話於九十一年三月二十三日六時七分，撥打至被告丙○○所使用之00
    00000000號行動電話，其內容為：
    鐘：你「那個」放在誰那裡？
    鄭：我放在堯仔（少年許○○之綽號）他家。
    鐘：你寄放在他那裡？
    鄭：是的。
    鐘：他叫不起來，沒關係明天再拿。
    鄭：放在堯仔家房間內，放衣服箱子內。
    鐘：好啦。
    ，有監聽譯文在卷可憑。已判處罪刑確定在卷之同案被告鐘文偉於九十一年度偵
    字第三五○八號九十一年六月十四日偵訊時供稱：「我於九十一年三月二十二日
    晚上在溪州鄉一處不詳地點，將黑色手提包內裝槍、彈，交給丙○○，向他說幫
    忙拿去許○○住處房間放。隔日早上六點多我有打電話給丙○○問槍、彈放何處
    ，他說放在許○○的衣櫃裡，我好像當天或隔天去把槍、彈拿回來」各等語，核
    與上訴人即被告丙○○於該案九十一年六月二十八日偵訊時供稱：「我有幫忙送
    槍、彈去許○○家裡」、「我認罪，我很後悔」等語相符，是被告丙○○嗣後翻
    異前詞，委無可採。綜上所述，被告寄藏上開槍枝、子彈犯行，事證明確，洵堪
    認定。
二、上訴人即被告丙○○未經許可寄藏具殺傷力之改造手槍犯行，係犯槍砲彈藥刀械
    管制條例第十一條第四項之未經許可，寄藏改造可發射子彈具有殺傷力之手槍罪
    ；渠未經許可寄藏制式子彈犯行，係犯同條例第十二條第四項之罪未經許可寄藏
    子彈罪；其持有槍枝及持有子彈之低度行為，分別為寄藏槍枝、寄藏子彈之高度
    行為所吸收，其以一行為同時觸犯上開二罪名，為想像競合犯，應從一重之未經
    許可，寄藏改造可發射子彈具有殺傷力之手槍罪處斷。公訴人認被告係犯有持有
    槍、彈犯行，然持有、寄藏僅為取得支配力之原因不同，且均列於同一條項，是
    以公訴人所認雖與事實有所差異，惟仍無變更起訴法條之必要，僅予指明。又已
    判刑在卷之同案被告鐘文偉與丙○○就九十一年三月二十二日之寄藏槍、彈犯行
    ，有犯意聯絡及行為分擔，均為共同正犯。原判決因依刑法第二十八條、第五十
    五條、第四十二條第二項、第三十八條第一項第一款、槍砲彈藥刀械管制條例第
    十一條第四項、第十二條第四項、罰金罰鍰提高標準條例第二條。爰審酌被告犯
    罪之動機，雖有寄藏槍枝及子彈之情形，惟並未持之為何犯罪行為，及犯後態度
    等一切情狀，量處有期徒刑壹年壹月，併科罰金伍萬元，並就所處之罰金刑部分
    依法諭知易服勞役之折算標準，以示懲儆。扣案之上開槍枝、子彈均係具殺傷力
    之違禁物，應予宣告沒收。其認事用法及量刑均無不合，上訴意旨仍執陳詞，指
    摘原判決不當，非有理由，應予駁回。
貳、上訴人即被告丁○○部分：
一、訊據上訴人即被告丁○○矢口否認有連續轉讓毒品之犯行，辯稱：伊與鐘文偉購
    買毒品後放置住處，有時二人一同施用、或由鐘文偉自行取得施用，伊未轉讓予
    鐘文偉云云。然查，右揭事實業據上訴人即被告丁○○迭於臺灣彰化地方法院檢
    察署九十一年度偵字第二六四五號九十一年六月二十六日偵訊時供稱：「海洛因
    是鐘文偉向我拿的，每次都這樣」、九十一年度偵字第四二二二號九十一年七月
    十一日偵訊時供稱：「九十一年一月開始，鐘文偉都在彰化縣溪州住處向我要，
    九十一年四月搬去雲林縣斗六市後，如果我有海洛因，鐘文偉就拿去吃」各等語
    ，核與同案已判刑確定在卷之鐘文偉於九十一年度偵字第二六四五號九十一年六
    月十四日偵訊時供稱：「有時向我太太丁○○拿的」及同案、九十一年七月三十
    一日偵訊時供稱：「九十一年一月就開始向丁○○拿海洛因」各等語相符，渠二
    人所供之取用時間、數量、地點相符；而鐘文偉自九十一年二月間某日起始施用
    毒品海洛因，於本案查獲後經原審法院裁定送觀察、勒戒，因有繼續施用傾向，
    為檢察官以九十一年度毒偵字第一○七九號提起公訴，經同院判處應執行有期徒
    刑一年八月，有判決書在卷可稽。此外，復有被告丁○○所有之海洛因二包扣案
    可證，堪認被告丁○○自九十一年一月間起迄同年四月二十二日止，確有多次無
    償提供鐘文偉施用海洛因無訛。本件事證明確，被告犯行堪以認定，應依法論科
    。
二、查海洛因依毒品危害防制條例第二條第二項第一款規定係屬第一級毒品。核上訴
    人即被告丁○○所為，係犯毒品危害防制條例第八條第一項之轉讓第一級毒品罪
    。被告丁○○轉讓毒品海洛因前後持有之犯行，已為轉讓犯行所吸收，不另論罪
    。其先後多次轉讓毒品之犯行，係犯構成要件相同之罪名，顯係基於概括犯意反
    覆為之，為連續犯，應依刑法第五十六條之規定以一罪論，並加重其刑，原判決
    因依刑法第五十六條，毒品危害防制條例第八條第一項、第十八條第一項前段，
    審酌被告因與鐘文偉為夫妻關係而無償轉讓之犯罪動機、其並未收取任何對價，
    其品性、生活狀況、智識程度、轉讓毒品對國民健康所生之損害，及犯罪後矢口
    否認等一切情狀，量處有期徒刑壹年貳月，以資懲儆。
三、扣案之白色粉末二包經法務部調查局鑑定結果，確屬第一級毒品，有該局九十一
    年六月七日調科壹字第一四○○○八二六八號鑑定通知書在卷可憑，確屬違禁物
    ，爰依毒品危害防制條例第十八條第一項前段之規定沒收銷燬之。其認事用法及
    量刑均無不當，上訴意旨認原判決量刑過重，仍執前詞指摘原判決不當，非有理
    由，應予駁回。
參、乙○○無罪部分：
一、公訴意指略以：被告乙○○之友人鐘文偉於九十一年二月間，遭綽號「阿豐」者
    持槍至其彰化縣住處找碴，為自我防衛，遂打電話向被告乙○○告知上情，被告
    乙○○未經許可，竟稱其持有之手槍、子彈可先借伊。數日後，鐘文偉夥同亦知
    情之陳鵬化（另經原審法院以九十一年度訴字第一三八三號判處無罪，本院以九
    十二年度上訴字第四八六號判決無罪確定在卷）、丙○○，由陳鵬化駕車，附載
    鐘文偉、丙○○，駛至被告乙○○位於彰化縣社頭鄉○○村○○街四十三號住處
    門口，由陳鵬化下車走至相距三、四公尺之門口外，向被告乙○○拿取以黑色小
    手提包裝放，具殺傷力之仿ＢＥＲＥＴＴＡ廠半自動九二型改造手槍一枝（管制
    編號：0000000000號）、彈匣二個、具殺傷力之九ｍｍ制式子彈四顆
    顆。陳鵬化取得上開袋裝之槍（含彈匣）、彈後，旋即返回車內轉交鐘文偉，因
    認被告乙○○涉有因認被告陳建泉涉嫌違反槍砲彈藥刀械管制條例第十一條第二
    項未經許可出借其他可發射金屬或子彈具有殺傷力之各式槍砲罪及同條例第十二
    條第二項出借子彈罪云云。
二、按犯罪事實應依證據認定之，無證據不得推定其犯罪事實，刑事訴訟法第一百五
    十四條第二項訂有明文，又事實之認定應憑證據，如未能發現相當證據，或證據
    不足以證明，自不能以推測或擬制之方法，以為裁判基礎（參見最高法院著有四
    十年台上字第八六號判例）。事實審法院對於證據之取捨，依法雖有自由判斷之
    權，然積極證據不足證明犯罪事實時，被告之抗辯或反證縱屬虛偽，仍不能以此
    資為積極證據應予採信之理由（見最高法院著有三十年上字第四八二號判例）。
    實務上常以共犯者之自白，做為論定其他共犯之犯罪事證。該等自白之證明力如
    何，一向均委諸自由心證原則，由法院自由判斷之。然其證明力實非可任由法院
    任意自由判斷之，必須有其他必要之補強證據，補足其自白之證明力，始得採為
    斷罪資料：且觀最高法院八十六年度台上字第三一七九號判決意旨所明白揭示以
    下之法律意見：「共同被告所為不利於己之陳述，固得採為其他共同被告犯罪之
    證據，但此項不利之陳述，須無瑕疵可指，且就其他方面調查又與事實相符者，
    始得採為犯罪事實之認定。縱可認其陳述無瑕疵，亦應調查其他足資以證明所供
    述之犯罪事實確具有相當程度真實性之補強證據，以察其是否與事實相符。若不
    為調查，而專憑此項供述即為其他共同被告犯罪事實之認定，顯與刑事訴訟法第
    一百五十六條第二項之規定有違」。現行之槍砲彈藥刀械管制條例第十八條第四
    項規定「犯本條例之罪，於偵查或審判中自白，並供述全部槍砲、彈藥、刀械之
    來源及去向，因而查獲或因而防止重大危害治安事件之發生者，減輕或免除其刑
    。」既得獲減輕其刑之寬典，在擔保其所為不利於其他共同被告之陳述（即槍、
    彈係來自其他共同被告之陳述之真實性，本諸以上之說明，更要有足以令人確信
    其陳述為真實之補強證據，始能據為論定其毒品來源上手之犯罪證據，以防造成
    隨意指證他人出借槍、彈以邀減刑寬典之危險。此外，槍砲彈藥刀械管制條例之
    規定，凡出借具殺傷力之改造手槍者，其法定最輕本刑係三年以上十年以下有期
    徒刑屬於強制辯護案件，一經認定有罪，被告之人身自由即須被剝奪數年之久，
    故法院於證據認定上，自應慎重。而在各式證據中，「人證」之證明力最不穩定
    ，因其內心之意思改變，外在之語言即隨之改變，尚無有效之方法以檢證人證內
    心之真意。證人之證詞或被告之自白，既會隨時改變造成每次訊問時，其陳述內
    容都不一致。故如法院在認定出借改造槍、彈之嚴重犯罪時，將犯罪事實的認定
    基礎全部放在如此不穩固之人證基礎上，則必有誤判之風險。故證人之證言自必
    須再三審視有無其他旁證佐之以查與事實是否相符。
三、訊據被告乙○○堅決否認有何違反槍砲彈藥刀械管制條例之犯行，辯稱：伊並沒
    有交付上開扣案之手槍及子彈予鐘文偉，伊不清楚鐘文偉持有之手槍、子彈從何
    處得來云云。公訴人認被告乙○○涉有前開犯行，無非以同案被告鐘文偉、丙○○於警、偵訊之供述，及在被告乙○○住處扣得一套擦槍工具為其論據。然查：
  (1)證人陳鵬化於原審法院調查時堅決否認有載鐘文偉及丙○○至乙○○上開住處取
    槍，其於同院九十一年度訴字第一三八三號陳鵬化違反槍砲彈藥刀械管制條例案
    件審理時亦堅決否認有載鐘、鄭二人前往被告劉龍住處取槍等語，該案承審法官
    以鐘、鄭二人之證述矛盾，不足認定陳鵬化有駕車搭載鐘、鄭二人前往被告乙○○住處取槍、彈之事實，而判處陳鵬化無罪，本院亦駁回上訴，無罪確定在卷，
    有該案判決書在卷可佐。並經本院調卷查明無訛，據此，既無證據證明陳鵬化駕
    車搭載鐘、鄭二人向被告乙○○取槍、彈，則公訴人之起訴犯罪事實容有瑕疵。
    檢察官上訴意旨指對相關涉案之人進行測謊，以增強心證云云。本院查測謊鑑定
    ，係依一般人在說謊時會產生遲疑緊張、恐懼、不安等心理波動現象，乃利測謊
    機器將受測者之上開情緒波動反應情形，加以紀錄，用以判別受測者供述之真實
    性，倘受測者愈想壓抑其謊言所產生之情緒，則在測謊儀器上愈會產生明顯之情
    緒波動反應，反之則無此不實之波動反應，從而測謊鑑定結果如就否認犯罪有不
    實之情緒波動反應時，雖僅得供審判上之參酌，不得採為有罪判決，使之唯一憑
    據，因之本院認無將相關涉案之人進行測謊之必要，合此敘明。
  (2)原審法院函調被告乙○○之兵役資料，其自七十六年四月十六日入伍、七十八年
    四月十五日退伍，服役單位為陸軍三二軍五八工兵群五○二營第二連，有彰化縣
    後備司令部九十一年十二月二十日朗信字第○九一○○○八五○四號函在卷可稽
    ，再檢視扣案之擦槍工具一套，係用塑膠套包覆，內有牙刷及軍用擦槍布、擦槍
    條，是被告乙○○辯稱扣案之擦槍工具係退伍時從服役單位攜回住處留念等語，
    尚堪採信。
  (3)同案被告鐘文偉既供稱打電話向被告乙○○借槍、彈，其為警查獲時卻無法供出
    被告乙○○之真實姓名，而稱向「蕭金龍」：「蕭金榮」借得槍、彈云云（詳卷
    附九十一年四月二十三日、九十一年六月十七日警訊筆錄），而槍彈係屬違禁物
，應當隱密慎行避免遭警查獲，同案被告鐘文偉既不知被告乙○○之真實姓名，
    則被告乙○○焉會冒險無償出借槍、彈予鐘文偉？被告鐘文偉供稱係於九十一年
    二月間打電話向被告乙○○借槍、彈，彰化縣警局於九十一年四月二十三日查獲
    被告時，卻未問明其以何支電話向被告乙○○借槍、彈，進而調取通聯紀錄比對
    察明所述是否屬實，迄原審法院於九十一年十一月一日收案，已逾通聯紀錄之六
    個月期限而無法調取。再者，彰化縣警察局自九十一年三月十一日起至九十一年
    五月八日止，依臺灣彰化地方法院檢察署檢察官核發之通訊監察書對鐘文偉之前
    開0000000000號行動電話實施通訊監察，亦無被告乙○○出借槍、彈
    與鐘文偉之交談內容，更未見被告乙○○與鐘文偉有就返還槍、彈及槍、彈使用
    之對談，此有監聽譯文附卷可稽。綜上所述，公訴人雖指稱被告乙○○涉有違反
    槍砲彈藥刀械管制條例第十一條第二項、第十二條第二項之罪嫌，然就被告乙○○是否出借上開槍、彈予鐘文偉一節，仍有合理之懷疑存在，已如前述，而未達
    於一般人均可得確信其為真實之程度，此外，復查無其他積極證據，足認被告乙○○確有公訴人所指之犯行，依照前開說明，既不能證明又被告有罪，原審諭知
    被告無罪之判決，核無不合，上訴意旨仍執前詞，指摘原判決不當，非有理由，
    應予駁回。。
肆、據上論斷，應依刑事訴訟法第三百六十八條，判決如主文。
本案經檢察官甲○○到庭執行職務。
中      華      民      國      九十二     年     九      月    十七    日
                                    臺灣高等法院臺中分院刑事第六庭
                                          審判長法  官  李  文  雄
                                                法  官  陳  秀  
                                                法  官  陳  嘉  雄
右正本證明與原本無異。
如不服本判決應於收受送達後十日內向本院提出上訴書狀，其未敘述上訴之理由者並
得於提起上訴後十日內向本院補提理由書（均須按他造當事人之人數附繕本）。
                                                書記官  陳  信  和
中      華      民      國      九十二     年     九      月    十八    日
                                                                        Ｉ


司法院資訊處製作；財團法人民間司法改革基金會備份。
